【裁判字號】    88,上訴,970
【裁判日期】    890119
【裁判案由】    毒品危害防制條例
【裁判全文】
臺灣高等法院刑事判決                            八十八年度上訴字第九七號
    上  訴  人
    即  被  告  丙○○
                丁○○
    共同指定辯護人  本院甲○辯護人
右上訴人因違反毒品危害防制條例案件，不服臺灣臺北地方法院八十七年度訴字第一
七八九號，中華民國八十八年二月十一日第一審判決（起訴案號：臺灣臺北地方法院
檢察署八十七年度偵字第九五一一號）提起上訴，本院判決如左：
    主  文
原判決關於丙○○販賣安非他命部分之罪刑及其執行刑均撤銷。
丙○○共同連續非法販賣化學合成麻醉藥品安非他命，累犯，處有期徒刑陸年。安非
他命壹包（淨重零點肆陸公克，包裝重零點壹肆公克）沒收之。
其他上訴駁回。
    事  實
一、丙○○有多次違反麻醉藥品管理條例案件前科，最近一次係於民國（下同）八十
    四年間經臺灣桃園地方法院判處有期徒刑八月確定，於八十五年一月二十四日縮
    刑假釋出監，八十五年七月十日縮刑期滿，執行完畢。丁○○於八十六年間因違
    反麻醉藥品管理條例案件，經臺灣臺北地方法院判處有期徒刑五月，如易科罰金
    以三百元折算一日確定，八十七年三月十八日易科罰金執行完畢。
二、丙○○竟仍不知警惕，與丁○○共同營利之概括犯意聯絡與行為分擔，自八十七
    年三月間許起至八十七年五月三日十七時許止，於戊○○以電話向丙○○洽購安
    非他命後，丙○○派遣丁○○送安非他命至臺北縣新店市○○路○段七十二號附
    近予楊女，再向楊女收取新臺幣（下同）三千元至五千元不等價格之方式，非法
    販賣安非他命予戊○○吸用三次（詳如附表一）。丙○○另賡續前揭概括犯意，
    自八十七年四月底起至八十七年五月八日二十四時止，分別以三千元至五千元之
    價格，在臺北市○○區○○街十七巷三號二樓、臺北縣新店市○○路九十七巷十
    三號等處，非法販賣安非他命予乙○○吸用三次（詳如附表二）。嗣於八十七年
    五月九日下午三時許，為警在臺北縣新店市○○路九十七巷十三號查獲丙○○，
    並扣得其持有之安非他命一包（淨重○．四六公克，包裝重０．一四公克），及
    吸食器一組（非供販賣安非他命所用）。
三、案經臺北縣警察局淡水分局移請臺灣臺北地方法院檢察署檢察官偵查起訴。
    理  由
一、訊之被告丙○○固坦承於附表一、二之時地交付安非他命予戊○○及乙○○，惟
    否認販賣犯行，辯稱：因大量購買較便宜，故先向戊○○及乙○○二人取得金錢
    後，再向綽號「家和」者合資購買，買完後再交付安非他命予楊、孟二人，無販
    賣云云；訊據被告丁○○亦否販賣犯行，辯稱：僅於第三次替丙○○送貨給戊○○一次，送時並不知是安非他命，送完後，周某始告知是安非他命，非與丙○○
    販賣云云。惟查：
（一）被告丙○○於附表一、二所列之時間、地點販賣安非他命與戊○○及乙○○二
      人吸用等情，業經證人戊○○及乙○○於警訊中證述綦詳，證人戊○○證稱：
      是以呼叫器呼叫丙○○後回電，約定時間、地點、數量後，再由丁○○前來與
      我交易：：共買三次，第一、二次都是現金交易等語明確，核與丁○○於警訊
      中供陳「都是丙○○先與他人約好才叫我去」等語相符，周某既先與買受者談
      好購買細節，再派遣丁○○以現金方式交易，即無被告所辯先取款合資再購買
    之情形，另證人乙○○於警訊中亦證稱向丙○○購買，未言及與丙○○合資購
      買，嗣戊○○及乙○○於偵查中及本院調查改稱與丙○○合資購買，應是迴護
      被告丙○○之詞，自以二人在警訊中所述較為可採，被告丙○○所辯合資云云
      ，即非可採，再戊○○、乙○○二人與被告交情泛泛，丙○○販賣安非他命予
      其二人吸用，自有營利之意圖，其販賣犯行，應可認定。
（二）次查，被告丁○○確實為丙○○送安非他命給戊○○三次等情，業經戊○○於
      警訊及偵查初訊中，證稱屬實，被告丁○○於警訊中亦自承「印象中送過二次
      安非他命給戊○○」等語，是丁○○於本院改稱僅送一次云云，即非可信。又
      丁○○於警訊中陳稱「已記不清幫丙○○送過幾次貨」等語，可見其送貨次數
      不少，始有記不清之疑慮，自以戊○○三次之證言較為可採。又查，丁○○於
      警訊中供陳「丙○○之所以提供安非他命給我吸用，是因我幫他送安非他命給
      購買者」、「向丙○○購買安非他命者除戊○○外，尚有綽號巧克力、志中、
      世卿、張好、李小姐等人」等語明確，徐某知有多人向丙○○購買安非他命，
      亦知其免費吸用安非他命之條件是替周某送安非他命，而其送貨之次數至少三
      次，自應知悉所送者為安非他命，其於本院審理時始翻供稱不知所送之物為安
      非他命，顯為子虛烏有之詞，殊無足採。又其擔任之工作是交貨及收款，為買
      賣之構成要件行為，自應與被告丙○○成立共同販賣犯行。此外，復有扣案被
      告丙○○持有結晶一包，經鑑驗結果為安非他命（淨重○．四六公克，包裝重
      ０．一四公克），有法務部調查局檢驗通知書在卷足憑。
（三）被告丙○○連續將其所有之安非他命，依不等之重量、數量，以每包三千元至
      五千元不等之價格出售他人，雖因被告丙○○矢口否認販賣安非他命，被告丁○○嗣後翻異前供，致無從明白審認所出售安非他命之購入價格，惟按販賣毒
      品係違法行為，非可公然為之，亦無公定之價格，不論是瓶裝或紙包，均可任
      意分裝增減分量，而每次買賣之價差，亦隨時依雙方之關係深淺、資力、需求
      之數量及對行情之認知、來源是否充裕、販賣者是否渴求資金、查緝是否嚴緊
      、購買者被查獲時供述購買對象之可能性之風險評估等，因而異其標準，並機
      動調整，非可一概而論，販賣之利得除經坦承犯行或價量俱臻明確外，委難察
      得實情，然販賣安非他命行為，事涉重典，苟無利潤可圖，被告丙○○與共犯
      丁○○無任意將安非他命讓與他人之可能，是被告丙○○、丁○○行為時所具
      營利意圖，亦屬灼然。
    綜上所述，被告丙○○、丁○○連續販賣安非他命之犯行至堪認定，自應予以依
    法論科。
二、按被告二人販賣安非他命行為後，總統另於八十七年五月二十二日頒行毒品危害
    防制條例，比較麻醉藥品管理條例第十三條之一第二項第一款與毒品危害防制條
    例第四條第二項之法定刑，麻醉藥品管理條例之刑度較輕，依刑法第二條第一項
    但書規定，自以適用麻醉藥品管理條例對被告較為有利。被告丙○○意圖營利，
    與被告丁○○共同多次販賣安非他命予人吸用，核彼二人所為係犯麻醉藥品管理
    條例第十三條之一第二項第一款之非法販賣入化學合成麻醉藥品罪，彼二人間有
    犯意之聯絡及行為之分擔，均為共同正犯。被告二人販賣時持有安非他命之行為
    ，為販賣行為所吸收，不另論罪。被告丙○○、丁○○多次販賣犯行，時間緊接
    ，構成要件相同，顯係出於概括犯意為之，均為連續犯，應依刑法第五十六條論
    以一罪，並加重其刑。又被告二人均有事實欄所載之前科紀錄，分別於八十五年
    七月二十二日、八十七年三月十八日執行完畢，有臺灣高等法院檢察署刑案紀錄
    簡覆表在卷可稽，彼二人於有期徒刑執行完畢後五年內，再犯有期徒刑以上之本
    罪，均為累犯，均應依法遞予加重其刑。
三、原審就被告丙○○部分據以論罪科刑，固非無見，惟按：扣案被告丙○○所有之
    毒品未予送驗，未明其成分及重量，尚有未洽；且沒收為從刑之一種，具有刑罰
    及保安處分之性質，且與主刑有其從屬關係，如行為後，法律有所變更，主刑及
    從刑均已加以修正，經依刑法第二條第一項但書就主刑比較結果，應適用最有利
    之修正前舊法時，依從刑附屬於主刑之原則，自不得就新舊法予以割裂適用，應
    一律適用修正前之法律（最高法院八十七年度台上字第二五九七號判決要旨參照
    ），乃原判決就扣案被告丙○○持有安非他命之沒收，適用新法即毒品危害防制
    條例第十八條第一項沒收銷燬之，已有未當，並就被告丙○○所有供吸用安非他
    命之吸食器一組，非販賣安非他命所用之物，於其販賣安非他命罪刑下併予諭知
    沒收銷燬，亦有未合。被告丙○○上訴意旨否認犯罪，雖無理由，惟原判決此部
    分既有可議，自應由本院將被告丙○○販賣安非他命部分之罪刑及其執行刑部分
    撤銷改判。爰審酌被告丙○○之素行，其犯罪之動機、次數、所生危害、所得利
    益及犯罪後之態度等一切情狀，量處如主文所示之刑，以資懲儆。被告丙○○扣
    案之安非他命一包（淨重○．四六公克，包裝重０．一四公克），為違禁物，應
    依刑法第三十八條第一項第一款予以沒收。至被告丁○○部分，原審本同上見解
    ，適用麻醉藥品管理條例第十三條之一第二項第一款、刑法第十一條前段、第二
    條第一項但書、第二十八條、第五十六條、第四十七條，審酌被告丁○○之素行
    ，其犯罪之動機、次數、所生危害、所得利益及犯罪後之態度等一切情狀，量處
    丁○○有期徒刑五年六月，經核其認事用法及所處之刑均無不當，被告丁○○提
    起上訴，否認犯罪，核無理由，應予駁回。
四、被告丙○○、丁○○經合法傳喚無正當理由不到庭，爰不待其陳述，逕行判決。
據上論斷，應依刑事訴訟法第三百六十八條、第三百六十九條第一項前段、第三百七
十一條、第三百六十四條、第二百九十九條第一項前段，麻醉藥品管理條例第十三條
之一第二項第一款，刑法第十一條前段、第二條第一項但書、第二十八條、第五十六
條、第三十八條第一項第一款、第四十七條，判決如主文。
本案經檢察官沈明彥到庭執行職務。
中      華      民      國    八十九    年      一      月     十九     日
                              臺灣高等法院刑事第二十二庭
                                  審判長法  官  童  有  德
                                        法  官  林  文  舟
                                        法  官  胡  方  新
右正本證明與原本無異。
如不服本判決應於收受送達後十日內向本院提出上訴書狀，其未敘述上訴之理由者並
得於提起上訴後十日內向本院補提理由書（均須按他造當事人之人數附繕本）。
                                        書記官  秦  慧  榮
中      華      民      國    八十九    年      一      月     二十一   日
附錄：本判決論罪科刑法條全文
麻醉藥品管理條例第十三條之一
違反前條之規定，其屬於第二條第一款至第三款之麻醉藥品者，應分別依法處罰。
違反前條之規定，其屬於第二條第四款之麻醉藥品者，依左列規定處罰：
一、非法輸入、製造、運輸、販賣者，處五年以上有期徒刑，得併科五萬元以下罰金
    。
二、意圖販賣而非法持有者，處三年以上十年以下有期徒刑，得併科三萬元以下罰金
    。
三、意圖營利而非法為人施打者，處五年以下有期徒刑，得併科二萬元以下罰金。
四、非法施打、吸用者，處三年以下有期徒刑、拘役或一萬元以下罰金。
五、非法持有者，處二年以下有期徒刑、拘役或五千元以下罰金。
前項第一款之未遂犯罰之。
犯第二項第四款之罪有癮者，應由審判機關先行指定相當處所勒戒。經勒戒斷癮後再
犯者，加重本刑至三分之二。
附表一：販賣戊○○部分
┌──┬───┬────────┬─────────┬──────┐
│編號│行為人│時           間 │地              點│ 數量及價格 │
├──┼───┼────────┼─────────┼──────┤
│ 一 │丙○○│八十七年三月初  │臺北縣新店市○○路│安非他命一包│
│    │丁○○│十七時許        │一段七十二號前    │新臺幣三千元│
├──┼───┼────────┼─────────┼──────┤
│ 二 │同  右│八十七年三月底  │同             右 │安非他命一包│
│    │      │十七時許        │                  │新臺幣五千元│
├──┼───┼────────┼─────────┼──────┤
│ 三 │同  右│八十七年五月三日│臺北縣新店市○○路│安非他命一包│
││      │十七時許        │一段七十二號對面唱│新臺幣五千元│
│    │      │                │片行              │            │
└──┴───┴────────┴─────────┴──────┘
附表二：販賣乙○○部分
┌──┬───┬────────┬─────────┬──────┐
│編號│行為人│時           間 │地              點│ 數量及價格 │
├──┼───┼────────┼─────────┼──────┤
│ 一 │丙○○│八十七年四月底  │臺北市○○區○○街│安非他命一包│
│    │      │二十一時許      │十七巷三號二樓    │新臺幣三千元│
├──┼───┼────────┼─────────┼──────┤
│ 二 │同  右│八十七年五月初  │同             右 │安非他命一包│
│    │      │十四時許        │                  │新臺幣五千元│
├──┼───┼────────┼─────────┼──────┤
│ 三 │同  右│八十七年五月八日│臺北縣新店市○○路│安非他命一包│
│    │      │二十四時許      │九十七號十三樓    │新臺幣三千元│
└──┴───┴────────┴─────────┴──────┘


司法院資訊處製作；財團法人民間司法改革基金會備份。
